【裁判字號】    98,簡,109
【裁判日期】    981125
【裁判案由】    綜合所得稅罰鍰
【裁判全文】
臺中高等行政法院判決
                                       98年度簡字第109號
原      告  甲○○
被      告  財政部臺灣省中區國稅局
代  表  人  乙○○
訴訟代理人  丙○○
上列當事人間因綜合所得稅罰鍰事件，原告不服財政部中華民國
98年8月24日台財訴字第09800367420號訴願決定（案號：第0000
0000號），提起行政訴訟。本院判決如下︰
    主  文
原告之訴駁回。
訴訟費用由原告負擔。
    事實及理由
一、事實概要：緣原告民國（下同）96年度綜合所得稅結算申報
    ，漏報本人及配偶之營利及薪資所得合計新台幣（下同）1,
    006,948元，經被告所屬大屯稽徵所核定綜合所得總額1,009
    ,765元，補徵應納稅額45,910元，並按所漏稅額45,910元處
    0.2倍之罰鍰9,182元。原告不服，就罰鍰申經復查未獲變更
    ，提起訴願亦遭駁回，遂提起本件行政訴訟。
二、本件原告主張：原告於97年6月1日已完成96年度綜所稅網路
    申報，且原告往年均依網路誠實申報繳稅。原告服務於台灣
    菸酒公司20幾年，薪資均八九十萬元，每年均需申報繳稅，
    原告無逃漏情事。被告以網路資料查獲原告申報資料有誤，
    惟若原告申報資料如被告所言，則無需申報，應無漏報逃稅
    之事證，由此可證原告確有申報，並無故意逃漏報稅，亦無
    有非故意、疏忽申報之事實，復查決定及訴願決定有違經驗
    法則及邏輯認定事實。另依稅捐稽徵法第48條之2規定，情
    節輕微或漏報在一定金額以下，得減輕或免於處罰。又依稅
    捐稽徵法第16條及第18條規定，稽徵機關於收受申報書後，
    應填發核定通知書及送達納稅義務人之實體作為，被告未依
    法行政，有不作為責任；又經原告復查、訴願後，仍不為事
    實之釐正，即做出罰鍰處分之決定，是屬不當之處分行政。
    再被告未依所得稅法第93條及第95條規定查察真實，逕為罰
    鍰處分，似於法不合等情。並聲明求為判決撤銷訴願決定及
    原處分關於罰鍰部分。
三、被告則以：
    (一)按「納稅義務人應於每年5月1日起至5月31日止，填具結
      算申報書，向該管稽徵機關，申報其上一年度內構成綜合
      所得總額‧‧‧之項目及數額，以及有關減免、扣除之事
      實，並應依其全年應納稅額減除‧‧‧扣繳稅額及可扣抵
      稅額，計算其應納之結算稅額，於申報前自行繳納。」「
      納稅義務人已依本法規定辦理結算申報，但對依本法規定
      應申報課稅之所得額有漏報或短報情事者，處以所漏稅額
      兩倍以下之罰鍰。」為所得稅法第71條第1項前段及第110
      條第1項所明定。
    (二)原告96年度綜合所得稅結算申報，漏報本人及配偶之營利
      及薪資所得合計1,006,948元，經被告所屬大屯稽徵所按
      所漏稅額45,910元處0.2倍罰鍰9,182元。原告復查主張其
      已完成網路申報程序，卻未收到稽徵機關核定之繳款書及
      核定通知書以憑繳納，其並非故意，請撤銷罰鍰處分云云
      。經被告復查決定略以，查原告96年度綜合所得稅係採網
      路結算申報，其自行傳輸之所得資料包含本人之薪資所得
      0元及配偶之營利所得虧損30,326元、利息所得2,817元，
      結算後應自行繳納之稅額為0元，經被告所屬大屯稽徵所
      查獲原告漏報本人及配偶之營利及薪資所得合計1,006,94
      8元，有綜合所得稅網路結算申報國稅局審核專用申報書
      、各類所得扣繳暨免扣繳憑單等資料可稽。次查現行綜合
      所得稅制係採申報制，乃重在誠實報繳為前提，原告及其
      配偶有上開所得，為其所不爭，自應依法申報納稅，本件
      原告雖已透過網際網路辦理結算申報，惟未逐筆核對自行
      傳輸之資料，確認資料之正確性，致結算後應自行繳納之
      稅額為0元，尚不得以未收到繳款書為由，而免除其核對
      申報內容之注意義務。原告漏報系爭所得，縱非故意，亦
      難卸其應注意、能注意而未注意之責任，依首揭規定，原
      處罰鍰並無違誤，復查後乃予維持。原告仍不服，提起訴
      願，遞遭駁回。
    (三)原告提起訴訟，主張每年均依規定辦理綜合所得稅申報，
      未曾有疏漏申報情事，96年度綜合所得稅於97年6月1日已
      以網路方式完成申報，依稅捐稽徵法第48 條之2有減免處
      罰之規定，被告未先通知原告說明及先核發核定通知即逕
      為處罰，於法不符云云。經查，綜合所得稅係採自行申報
      制，有所得即應申報。本件原告及其配偶吳秀燕96年度取
      有營利及薪資所得合計1,006,948元，為原告所不爭，即
      應依所得稅法第71條規定辦理申報；其對於系爭所得既未
      依所得稅法第71條規定辦理申報，事後又未於被告查獲前
      自動補報補繳，尚無稅捐稽徵法第48條之1規定免罰之適
      用；次查，依綜合所得稅網路結算申報國稅局審核專用申
      報書內容，原告網路申報所得資料為本人薪資所得0元、
      配偶吳秀燕之營利所得-30,326元及利息所得2,81 7元，
      合計-27,509元，應繳納稅額0元，原告於訴願時雖提示其
      保留之綜合所得稅電子結算申報繳稅系統畫面供參，惟上
      開畫面顯示原告當年度應自行繳納稅額為41 ,967元，惟
      其並未有繳納紀錄，是所提供之資料，顯非實際上傳申報
      之資料，況原告透過網際網路辦理結算申報，未逐筆核對
      自行傳輸之資料，確認資料之正確性，致所傳送之結算結
      果為應自行繳納之稅額為0元，自不得以未收到繳款書為
      由，而冀免除其核對申報內容之注意義務。從而，原告漏
      報系爭所得，縱非故意，亦難卸其應注意、能注意而未注
      意之責任，自應受罰。至原告主張依稅捐稽徵法第48條之
      2規定，情節輕微或漏報在一定金額以下得減輕或免與處
      罰乙節，查依稅捐稽徵法第48條之2第2項規定訂定之稅務
      違章案件減免處罰標準，其中第3條第2項第1款規定，納
      稅義務人透過網際網路辦理結算申報，其經調查核定短漏
      報之課稅所得，符合1.屬扣繳義務人、營利事業或信託行
      為之受託人依法應彙報稽徵機關之各類所得扣繳暨免扣繳
      憑單（不包括執行業務所得格式代號9A之各類所得扣繳暨
      免扣繳憑單）、股利憑單、緩課股票轉讓所得申報憑單、
      信託財產各類所得憑單及信託財產緩課股票轉讓所得申報
      憑單之所得資料。2.屬納稅義務人依規定向本部財稅資料
      中心或稽徵機關查詢，而該機關未能提供之所得資料之情
      形者，免予處罰。查原告96年度綜合所得稅係採網路辦理
      結算申報，惟其並未向財政部財稅資料中心或稽徵機關查
      詢所得資料，有查調扣免繳所得紀錄檔查詢資料可稽，則
      系爭短漏報所得核無稅務違章案件減免處罰標準第3條第2
      項第1款規定免罰之適用，況原告漏報所得額高達1,006,9
      48元，所漏稅額45,910元，亦無稅務違章案件減免處罰標
      準第3條第2項第2款規定免罰之適用等語，資為抗辯。
    (四)聲明求為判決駁回原告之訴。
四、兩造之爭點：被告所為罰鍰處分是否適法？經查：
    (一)按「納稅義務人之配偶，及合於第17條規定得申報減除扶
      養親屬免稅額之受扶養親屬，有前條各類所得者，應由納
      稅義務人合併報繳。」、「納稅義務人應於每年5月1日起
      至5月31日止，填具結算申報書，向該管稽徵機關，申報
      其上一年度內構成綜合所得總額‧‧‧之項目及數額，以
      及有關減免、扣除之事實，並應依其全年應納稅額減除‧
      ‧‧扣繳稅額及可扣抵稅額，計算其應納之結算稅額，於
      申報前自行繳納。」、「納稅義務人已依本法規定辦理結
      算申報，但對依本法規定應申報課稅之所得額有漏報或短
      報情事者，處以所漏稅額兩倍以下之罰鍰。」分別為所得
      稅法第15條第1項前段、第71條第1項前段及第110條第1項
      所明定。次按「綜合所得稅納稅義務人依所得稅法第110
      條規定應處罰鍰案件，有下列情事之一者，免予處罰：一
      、納稅義務人透過網際網路辦理結算申報，其經調查核定
      短漏報之課稅所得，符合下列情形：(一)屬扣繳義務人、營
      利事業或信託行為之受託人依法應彙報稽徵機關之各類所
      得扣繳暨免扣繳憑單（不包括執行業務所得格式代號9A之
      各類所得扣繳暨免扣繳憑單）、股利憑單、緩課股票轉讓
      所得申報憑單、信託財產各類所得憑單及信託財產緩課股
      票轉讓所得申報憑單之所得資料。(二)屬納稅義務人依規定
      向財政部財稅資料中心或稽徵機關查詢，而該機關未能提
      供之所得資料。‧‧‧前項第1款規定自95年度綜合所得
      稅結算申報案件適用之。」亦為稅務違章案件減免處罰標
      準第3條第2項第1款及第3項所規定。
    (二)本件原告96年度綜合所得稅結算申報，漏報本人及配偶之
      營利及薪資所得合計1,006,948元，經被告所屬大屯稽徵
      所按所漏稅額45,910元處0.2倍罰鍰9,182元。原告不服申
      請復查，主張其已完成網路申報程序，卻未收到稽徵機關
      核定之繳款書及核定通知書以憑繳納，其並非故意，請撤
      銷罰鍰處分。經被告復查決定以，原告96年度綜合所得稅
      係採網路結算申報，其自行傳輸之所得資料包含本人之薪
      資所得0元及配偶之營利所得虧損30,326元、利息所得2,8
      17元，結算後應自行繳納之稅額為0元，經被告所屬大屯
      稽徵所查獲原告漏報本人及配偶之營利及薪資所得合計1,
      006,948元，有綜合所得稅網路結算申報國稅局審核專用
      申報書、各類所得扣繳暨免扣繳憑單等資料可稽。且現行
      綜合所得稅制係採申報制，乃重在誠實報繳為前提，原告
      及其配偶有上開所得，為其所不爭，自應依法申報納稅，
      原告雖已透過網際網路辦理結算申報，惟未逐筆核對自行
      傳輸之資料，確認資料之正確性，致結算後應自行繳納之
      稅額為0元，尚不得以未收到繳款書為由，而免除其核對
      申報內容之注意義務。原告漏報系爭所得，縱非故意，亦
      難卸其應注意、能注意而未注意之責任，原處罰鍰並無違
      誤，而駁回原告復查之申請，揆諸前揭規定，原處分及復
      查決定並無違誤。
    (三)原告仍執上開事由起訴爭執，查：
      1.綜合所得稅係採自行申報制，有所得即應申報。本件原
        告及其配偶吳秀燕96年度取有營利及薪資所得合計1,00
        6, 948元，為原告所不爭，即應依所得稅法第71條規定
        辦理申報。次查，依原告之綜合所得稅網路結算申報國
        稅局審核專用申報書內容（見本院卷第22頁），原告網
        路申報所得資料為本人薪資所得0元、配偶吳秀燕之營
        利所得-30,3 26元及利息所得2,817元，合計-27,509元
        ，應繳納稅額0元，茲原告雖提示其保留之綜合所得稅
        電子結算申報繳稅系統畫面（見本院卷第21頁）供參，
        上開畫面顯示原告當年度應自行繳納稅額為41,967元，
        然該畫面僅為申報系統之操作畫面，無法證明確實是實
        際上傳申報之資料；且原告透過網際網路辦理結算申報
        ，未逐筆核對自行傳輸之資料，確認資料之正確性，致
        所傳送之結算結果為應自行繳納之稅額為0元，其尚不
        得以未收到繳款書為由，而冀免除其核對申報內容之注
        意義務。從而，原告漏報系爭所得，縱非故意，亦難卸
        其應注意、能注意而未注意之責任，自應受罰。
      2.至原告主張依稅捐稽徵法第48條之2規定，情節輕微或
        漏報在一定金額以下得減輕或免與處罰乙節，查依稅捐
        稽徵法第48條之2第2項規定訂定之「稅務違章案件減免
        處罰標準」，其第3條第2項第1款規定，納稅義務人透
        過網際網路辦理結算申報，其經調查核定短漏報之課稅
        所得，符合「(一)屬扣繳義務人、營利事業或信託行為之
        受託人依法應彙報稽徵機關之各類所得扣繳暨免扣繳憑
        單（不包括執行業務所得格式代號9A之各類所得扣繳暨
        免扣繳憑單）、股利憑單、緩課股票轉讓所得申報憑單
        、信託財產各類所得憑單及信託財產緩課股票轉讓所得
        申報憑單之所得資料。(二)屬納稅義務人依規定向本部財
        稅資料中心或稽徵機關查詢，而該機關未能提供之所得
        資料之情形者，免予處罰。」查原告96年度綜合所得稅
        係採網路辦理結算申報，惟其並未向財政部財稅資料中
        心或稽徵機關查詢所得資料，有「查調扣免繳所得紀錄
        檔查詢」附原處分卷可稽，則系爭短漏報所得核無稅務
        違章案件減免處罰標準第3條第2項第1款規定免罰之適
        用，況原告漏報所得額高達1,006,948元，所漏稅額45,
        910元，亦無稅務違章案件減免處罰標準第3條第2項第2
        款規定免罰之適用，原告上開主張並非可採。
五、綜上所述，原告所訴並非可採，本件原處分按所漏稅額45,9
    10元處0.2倍之罰鍰9,182元，並無違誤，訴願決定予以維持
    ，亦無不合。原告訴請撤銷，為無理由，應予駁回。又本件
    為簡易事件，爰不經言詞辯論逕為判決。
六、據上論結，本件原告之訴為無理由，依行政訴訟法第233條
    第1項、第236條、第195條第1項後段、第98條第1項前段，
    判決如主文。
中    華    民    國    98    年    11    月    25    日
                                法  官  莊  金  昌
以上正本證明與原本無異。
如不服本判決，應於判決送達後20日內，以本訴訟事件所涉及之
法律見解具有原則性者，始得向本院提出上訴狀並表明上訴理由
，經最高行政法院許可，否則不得上訴；如於本判決宣示後送達
前提起上訴者，應於判決送達後20日內補提上訴理由書（均應依
對造人數提出繕本）。
中    華    民    國    98    年    11    月    25    日
                                書記官  林  昱  妏


司法院資訊處製作；財團法人民間司法改革基金會備份。
